【裁判字號】    99,易,180
【裁判日期】    990416
【裁判案由】    妨害自由
【裁判全文】
臺灣臺中地方法院刑事判決               99年度易字第180號
公  訴  人  臺灣臺中地方法院檢察署檢察官
被      告  丁○○
上列被告因妨害自由案件，經檢察官提起公訴（98年度偵續一字
第30號），本院判決如下：
    主    文
丁○○犯恐嚇危害安全罪，處有期徒刑肆月，如易科罰金，以新
臺幣壹仟元折算壹日。
    犯罪事實
一、丁○○（原名蘇建宏）與李瑞和係朋友關係，緣李瑞和之父
    李我龍與甲○○因工程糾紛致生嫌隙，於民國97年5月間，
    李瑞和見甲○○所屬之富瓏建設有限公司，在臺中市西屯區
    ○○○街11巷11號工地前之道路上挖掘坑洞，竟思以製造假
    車禍之方式，向甲○○騙取財物，遂與林鴻裕、丁○○、曾
    皇凱、袁世杰共同謀議製造車禍（李瑞和等5人所涉詐欺取
    財未遂部分，業經本院判決有罪確定），推由丁○○、曾皇
    凱、袁世杰及林鴻裕於97年5月21日22時許，在臺中市西屯
    區○○○街11巷11號之工地前，以會車不慎閃避坑洞之方式
    製造假車禍，嗣曾皇凱假裝倒地受傷後，丁○○、袁世杰旋
    即前往現場，並由丁○○撥打電話詢問王明興，請其提供臺
    中市西屯區福和里之里長嚴榮發之電話，復由丁○○撥打電
    話予甲○○，並以富瓏建設有限公司恣意挖掘坑洞致曾皇凱
    受有傷害為由，約定於97年5月22日14時許，在不知情之臺
    中市西屯區福和里之里長嚴榮發辦公室協調賠償事宜，嗣於
    該日14時許，丁○○即向甲○○索討新臺幣（下同）20萬元
    以為賠償費用，嗣經嚴榮發、甲○○與丁○○協商要求降低
    金額，丁○○始同意以6萬元和解，並要求甲○○當場給付
    前開金額，甲○○則表示將與公司商討，詎丁○○竟基於恐
    嚇危害安全之犯意，透過里長嚴榮發向甲○○表示其為立委
    及黑道大哥之手下，並展露身上刺青，當場並反覆向甲○○
    恫嚇稱：「那你現在是不同意付款解決嗎？你今天是不同意
    囉？」、「不然你工地還要做嗎？」等加害人財產之事，使
    甲○○心生畏懼致生危害於安全，嗣經甲○○調閱車禍現場
    監視器發覺有異，始報警查獲上情。
二、案經甲○○訴由臺中市警察局第六分局報告臺灣臺中地方法
    院檢察署檢察官偵查起訴。
    理    由
一、證據能力之說明﹕
  (一)按「被告以外之人於偵查中向檢察官所為之陳述，除顯有不
    可信之情況者外，得為證據」，刑事訴訟法第159條之1第2
    項定有明文。此乃立法者以刑事訴訟法規定檢察官代表國家
    偵查犯罪、實施公訴，依法有訊問被告、證人、鑑定人之權
    ，且實務運作時，偵查中檢察官向被告以外之人所取得之陳
    述，原則上均能遵守法律規定，不致違法取供，其可信性極
    高，為兼顧理論與實務為由，而對「被告以外之人於偵查中
    向檢察官所為之陳述」，例外設定其具備非顯不可信之要件
    時，得為證據。本件關於以下論及之證人即另案（詐欺取財
    案）被告袁世杰、證人嚴榮發於偵查中向檢察官所為之陳述
    ，業經具結且查無顯不可信之情形存在，依上開刑事訴訟法
    第159條之1第2項規定，具證據能力。
  (二)按現行刑事訴訟法為保障被告之反對詰問權，排除具有虛偽
    危險性之傳聞證據，以求實體真實之發見，於該法第159條
    第1項明定被告以外之人於審判外之言詞或書面陳述，除法
    律有規定者外，不得作為證據。而刑事訴訟法第159條之1至
    159條之4有傳聞法則之例外規定，且被告以外之人於審判外
    之陳述，雖不符前4條之規定，而經當事人於審判程序同意
    作為證據，法院審酌該言詞陳述或書面陳述作成時之情況，
    認為適當者，亦得為證據；當事人、代理人或辯護人於法院
    調查證據時，知有第159條第1項不得為證據之情形，而未於
    言詞辯論終結前聲明異議者，視為有前項之同意，刑事訴訟
    法第159條之5定有明文。本件關於以下論及之另案（詐欺取
    財案）被告曾皇凱於偵查中之陳述，係屬被告丁○○以外之
    人於審判外之書面陳述，而檢察官、被告並未就上開陳述有
    所爭執，且迄於言詞辯論終結前，均未主張有刑事訴訟法第
    159條第1項不得為證據之情形，是應認已同意作為證據，且
    經本院審酌後，認無不適當之情形，應認具有證據能力。
二、認定犯罪事實所憑之證據及理由﹕
    訊據被告丁○○固坦承其與曾皇凱等人共同製造假車禍後，
    於97年5月22日14時許，在臺中市西屯區福和里之里長嚴榮
    發辦公室，向告訴人甲○○索討20萬元以為賠償費用，嗣表
    示同意以6萬元和解，並要求告訴人甲○○當場給付6萬元，
    及向告訴人甲○○表示其認識立委，和反覆向告訴人甲○○
    確定當天是否談不成等情，惟矢口否認有何恐嚇危害安全犯
    行，辯稱﹕伊身上雖有刺青，但被伊當天所穿的短袖袖子所
    遮住，伊也沒有向告訴人甲○○展露身上刺青，伊當天不是
    恐嚇的語氣，只是反覆跟告訴人甲○○確定當天是否談不成
    而已云云。經查﹕
  (一)證人即告訴人甲○○於本院證稱﹕伊曾於97年5月22日下午2
    點，因為曾皇凱的車禍案件，而與被告、曾皇凱等人在嚴榮
    發家裡談論和解的事情，當天被告一方有4個人前往，有1個
    伊不認識，其他3人就是被告、曾皇凱、袁世杰；當天里長
    向伊提說被告的老大、福雅里的里長都很關心這件事情，本
    來伊以為這件事情非詐欺事情，伊想說曾皇凱受傷的話，伊
    願意賠償他的醫藥費及修車費，後來被告說曾皇凱無法工作
    ，伊就問曾皇凱做何工作，1個月的薪資為何，當時曾皇凱
    不敢回答，被告就替曾皇凱回答說搞不好半年、1年無法工
    作，伊想說就賠曾皇凱半個月的薪水，後來講講之後就給1
    個月的薪資；後來被告就把里長帶到門外講話，然後里長進
    來之後又把伊帶到門外講話，里長跟伊講說算伊倒楣，遇到
    這些孩子不好惹，他們是周有利的手下，周有利是顏清標的
    手下，今天遇到這種事情就答應他們的條件，不然工地會有
    事情；然後伊就問里長說到底要多少錢，伊與里長就進來了
    ，里長就說20萬元，然後被告就跟袁世杰及另外1名不認識
    的人，他們的手上都有刺青，因為他們3人都穿T恤，但是袖
    長都可以讓伊看到刺青，然後被告就問伊說「不然你現在是
    不答應嗎」（台語），還有說「不然你工地還要做嗎」（台
    語），講這兩句話的態度是在威脅伊，會讓伊感到害怕。里
    長跟伊提到被告的老大是周有利，這個是里長把伊拉到門外
    的時候講的，一開始被告並沒有講他們的來頭，是里長故意
    跟被告他們聊說他們老大有利現在如何了等語明確（見本院
    卷第26、27頁）。
  (二)上開證人即告訴人甲○○之證述，與(1)另案（詐欺取財案）
    被告曾皇凱於偵訊時陳稱﹕當時伊等在嚴榮發里長辦公室裡
    面，是丁○○先去外面跟嚴榮發里長談，而甲○○跟伊等都
    在辦公室內，後來丁○○進來換甲○○出去跟嚴榮發里長談
    ，丁○○一開始跟伊說如果對方問伊什麼，就說都交給丁○○談；當天調解時在辦公室屋內有聽到丁○○對甲○○說「
    你今天是不同意囉」（台語）等語（見偵續一字卷第55、56
    頁）；(2)證人即另案（詐欺取財案）被告袁世杰於偵查中具
    結證稱﹕曾皇凱故意摔倒後的隔天，伊等就到里長辦公室去
    談和解的事，是丁○○負責與對方談，伊有聽到丁○○跟對
    方要20萬元，後來談成6萬元等語（見偵字卷第14頁）；(3)
    證人即里長嚴榮發於偵查中具結證稱﹕伊曾於97年5月22日
    協調一件車禍糾紛，與甲○○協調的對方共去了4個人，一
    開始摔車的年輕人是坐輪椅來腳上有包紗布，但沒提出診斷
    證明書，伊就要求他提出；後來丁○○與伊在外面談，丁○○跟伊說要20萬元，伊有告訴丁○○不可能這麼高的費用賠
    償，並跟丁○○說5到10萬左右，伊又問丁○○在何處工作
    等，丁○○說他曾在周有利那裡工作，伊跟丁○○說完後丁○○說不然大概6萬元和解，伊就請甲○○到外面談這個情
    況，伊跟甲○○說丁○○在周有利那裡做過事情，並將他們
    的社會背景說明一下，伊也告訴甲○○說他的工地沒有申請
    挖洞，這個和解金額差不多；當天是在伊辦公室談和解的事
    情，丁○○的一方都是丁○○開口談，在伊與丁○○出去講
    話前，有說到賠償金額20萬元，因為後來談不攏才出去談等
    語（見偵續一字卷第52、54頁）；互核相符，堪以採信。此
    外，被告丁○○亦自承當日在里長辦公室協調時，是伊跟里
    長在外面談完話之後，里長再找告訴人甲○○去外面談等語
    （見本院卷第29頁反面），可見被告丁○○確有透過里長嚴
    榮發向告訴人甲○○傳話之情。
  (三)至於被告聲請傳訊之證人丙○○雖於本院作證時稱其曾於97
    年5月22日14時許與被告、曾皇凱、袁世杰一起去里長嚴榮
    發辦公室，其是推曾皇凱所坐的輪椅去的，被告從頭到尾口
    氣都很好云云，惟其同時表示不知悉當天告訴人甲○○是否
    在場，不知道曾皇凱為假車禍，且當天被告並未與里長到門
    口外說話等語。按證人丙○○既不知悉當天告訴人甲○○是
    否到場，則其自未見聞被告丁○○是否有與告訴人甲○○對
    話、是否有恐嚇告訴人甲○○等情；且查當日曾皇凱係假裝
    受傷，證人丙○○既稱其係推曾皇凱所坐輪椅過去，當然知
    悉本件係假車禍之情，然其卻稱不知悉曾皇凱為假車禍云云
    ，顯然不實；復查證人丙○○稱當天被告並未與里長到門口
    外說話云云，亦與證人曾皇凱、嚴榮發、甲○○之上開證述
    不符。是以，證人丙○○之證言不實，自無從為有利於被告
    之認定。
  (四)再者，被告丁○○與李瑞和、林鴻裕、曾皇凱、袁世杰等人
    共謀製造假車禍向告訴人甲○○詐取財物之事實，有監視器
    翻拍照片5張、道路交通事故現場圖、調查報告表(一)(二)各1份
    、現場照片4紙在卷可稽，復經本院以97年度易字第4801號
    、97年度簡字第1398號判決有罪確定，有上開刑事判決各1
    份在卷可稽。綜上所述，本件事證明確，被告之恐嚇危害安
    全犯行洵堪認定。
三、論罪科刑﹕
    核被告所為，係犯刑法第305條之恐嚇危害安全罪。爰審酌
    被告前有傷害、妨害自由、毀損等前科，素行不佳；其竟先
    夥同他人製造假車禍，再利用與告訴人談判和解之機會，恐
    嚇告訴人，致告訴人心生畏懼致生危害於安全，侵害告訴人
    之自由法益，被告犯罪後否認犯行，未具悔意，且迄未賠償
    告訴人因此所受之損害等一切情狀，量處如主文所示之刑，
    並諭知易科罰金之折算標準。
四、適用之法律﹕
  (一)刑事訴訟法第299條第1項前段。
  (二)刑法第305條、第41條第1項前段。
  (三)刑法施行法第1條之1第1項、第2項前段。
本案經檢察官乙○○到庭執行職務。
中    華    民    國    99    年    4    月    16    日
                      刑事第十六庭  法  官  戴嘉慧
以上正本證明與原本無異。
如不服本判決應於收受判決後10日內向本院提出上訴書狀，並應
敘述具體理由；其未敘述上訴理由者，應於上訴期間屆滿後20日
內向本院補提理由書 (均須按他造當事人之人數附繕本)「切勿
逕送上級法院」。
告訴人或被害人對於判決如有不服具備理由請求檢察官上訴者，
其上訴期間之計算係以檢察官收受判決正本之日期為準。
                                    書記官  劉晴芬
中    華    民    國    99    年    4     月    16    日
【附錄本案論罪科刑法條】
中華民國刑法第305條
（恐嚇危害安全罪）
以加害生命、身體、自由、名譽、財產之事，恐嚇他人致生危害
於安全者，處2年以下有期徒刑、拘役或3百元以下罰金。

司法院資訊處製作；財團法人民間司法改革基金會備份。
